---
title: "Qüestionari 4"
output: 
  html_document: 
    toc: yes
---

```{r setup, include=FALSE}
set.seed(1)
library(tidyverse)
library(lubridate)
library(stringr)
knitr::opts_chunk$set(echo = TRUE, collapse=TRUE, comment = "# >", warning = FALSE)
```

A internet trobareu molta informació relacionada amb la COVID-19. Al qüestionari 2 vau treballar amb el conjunt de dades que estava disponible a la web d'Our World in Data. En aquest qüestionari afegireu informació sobre les accions que s'estan duent a terme diferents governs. Utilitzareu la taula __Coronavirus Government Response Tracker__ que manté la Universitat d'Oxford, a través del repositori [https://github.com/OxCGRT](https://github.com/OxCGRT).

En aquest qüestionari treballareu amb dues bases de dades:

- __Coronavirus Government Response Tracker__. Registren moltes de les accions que duen a terme els governs per controlar la pandèmia. Per conèixer les variables disponibles, podeu accedir al [llibre de variables](https://github.com/OxCGRT/covid-policy-tracker/blob/master/documentation/codebook.md). Haureu de treballar amb la versió disponible el dia 14 de novembre: [OxCGRT_latest.csv](https://raw.githubusercontent.com/OxCGRT/covid-policy-tracker/f904bec14f697b333417a6063e54246b72407112/data/OxCGRT_latest.csv).
- __Coronavirus Source Data__. Registren informació dels nous casos, així com informació dels diferents països. Podeu accedir al seu llibre de variables dins l'arxiu csv disponible a [aquí](https://github.com/owid/covid-19-data/blob/master/public/data/owid-covid-codebook.csv). Treballareu amb la versió disponible el dia 14 de novembre: [owid-covid-data.csv](https://raw.githubusercontent.com/owid/covid-19-data/9dcb42679baf0a2a850f0bef9531fc4bb1073553/public/data/owid-covid-data.csv).

Després de carregar les dues taules:

```{r, include=FALSE}
doxcgrt = read_csv("quest-4-OxCGRT_latest.csv", guess_max = 50000)
dowid = read_csv("quest-4-owid-covid-data.csv", guess_max = 50000)
```

```{r, eval=FALSE}
dowid = read_csv("owid-covid-data.csv", guess_max = 50000)
doxcgrt = read_csv("OxCGRT_latest.csv", guess_max = 50000)
```

Construïu una taula `data` combinant les dues taules. Seguireu els següents passos:

Amb la taula `dowid`:

1. Filtrareu els nous casos i morts observats a partir de la setmana 15 de l'any 2020.
1. Setmanalment, resumireu el total de nous casos i morts per cada 10.000 habitants.

Amb la taula `doxcgrt`:

1. Assumint que les accions tenen efecte al cap de dues setmanes, filtrareu les accions de govern amb efectes a partir de la setmana 15 de l'any 2020.
1. Resumireu les accions preses observant quines mesures existeixen el primer dia de la setmana.
1. Modificareu el nom de les columnes d'accions al codi de l'acció.

Finalment combinareu les dues taules setmanalment, mantenint les setmanes on tingueu tota la informació registrada.

```{r}
library(tidyverse)
library(lubridate)

dowid_s = dowid %>%
  mutate(
    week = isoweek(date)
  ) %>%
  filter(15 <= week, year(date) == 2020) %>%
  group_by(iso_code, country = location, continent, week) %>%
  summarise(.groups = 'drop',
    monday = first(date),
    cases = 10000 * sum(new_cases, na.rm = TRUE) / first(population),
    deaths = 10000 * sum(new_deaths, na.rm = TRUE) / first(population)
  ) 

doxcgrt_s = doxcgrt %>%
  filter(is.na(RegionName)) %>%
  mutate(
    date = ymd(Date),
    week = isoweek(date),
    week_effect = week + 2
  ) %>%
  filter(15 <= week_effect, year(date) == 2020) %>%
  group_by(iso_code = CountryCode, week_effect) %>%
  select(group_vars(.), matches('^(C|E|H)._'), -ends_with('_Flag')) %>%
  slice(1) %>%
  ungroup() %>%
  rename_with(~tolower(str_sub(., 1, 2)), matches('^(C|E|H)._'))

data = inner_join(dowid_s, doxcgrt_s, by = c('iso_code', 'week' = 'week_effect')) %>%
  filter(complete.cases(.))
```

Arribats a aquest punt, tindreu una taula amb la següent estructura:

```{r}
data
```

Utilitzant sempre el __test amb més potència estadística__ i __sense aplicar correccions per continuïtat__, respon les següents preguntes:


```{r, include=FALSE}
info_continent = list(
  'Europe' = list(
    continent = "Europa",
    general = "Europeus"
  ),
  'Africa' = list(
    continent = "Àfrica",
    general = "Africans"
  ),
  'Asia' = list(
    continent = "Àsia",
    general = "Asiàtics"
  )
) %>% sample()
info_measure = list(
  'c1' = list(
    generic = 'les accions a les escoles i universitats (c1)',
    accio = 'Es demana tancar les escoles a tots els nivells (_require closing all levels_)',
    value = 3
  ),
  'c2' = list(
    generic = 'les accions associades als locals (c2)',
    accio = 'Es demana tancar alguns serveis (_require closing, or work from home, for some sectors or categories of workers_)',
    value = 2
  ),
  'c3' = list(
    generic = 'les accions associades a acitivitats públiques (c3)',
    accio = 'Es recomana cancel·lar els esdeveniments públics (_recommend cancelling_)',
    value = 1
  )
) %>% sample()
ICONT = names(info_continent)[1]
IMEAS = names(info_measure)[1]

d1 = data %>%
  filter(continent == ICONT) %>%
  select(x1 = week, x2 = {{IMEAS}})

get_weeks = function(.d1){
  repeat{
    IWEEKS = sort( sample(unique(d1$x1), 3) )
    tab1 = d1 %>%
      filter(x1 %in% IWEEKS) %>%
      mutate(x2 = as.integer(x2 == info_measure[[1]]$value)) %>%
      with(table(x1,x2))
    if(min(tab1) >= 3 & all(apply(tab1, 2, mean) != tab1[1,])){
      test_ = prop.test(tab1, correct = FALSE)
      return(list(iweeks = IWEEKS, tab = tab1, statistic = test_$statistic))
    }
  }
}

r1 = get_weeks(d1)
q1 = sprintf("Treballant amb els països d'%s, compara a les setmanes %d, %d i %d la proporció de països on %s. Dona l'estadístic de contrast del test que has realitzat.", 
             info_continent[[1]]$continent, r1$iweeks[1], r1$iweeks[2], r1$iweeks[3], 
             str_to_lower(info_measure[[1]]$accio))

repeat{
  info_countries = list(
    'Andorra' = list(ca = 'Andorra'), 
    'Spain' = list(ca = 'Espanya'), 
    'France' = list(ca = 'França'),
    'Portugal' = list(ca = 'Portugal'),
    'Italy' = list(ca = 'Itàlia'), 
    'Germany' = list(ca = 'Alemania'), 
    'Greece' = list(ca = 'Grècia'), 
    'Belgium' = list(ca = 'Bèlgica')) %>%
    sample()
  
  COUNTRIES = names(info_countries)[1:2]
  FROM = sample(25:35, 1)
  d2 = data %>%
    filter(country %in% COUNTRIES, FROM <= week, week <= FROM + 9) %>%
    select(country, week, deaths) %>%
    pivot_wider(week, names_from = country, values_from = deaths, names_repair = ~c('week', 'x1', 'x2'))
  test_ = t.test(d2$x1, d2$x2, paired = TRUE)
  resp2 = test_$p.value
  if(resp2 > 0.01) break
}

q2 = sprintf("Volem comparar el nombre de morts entre %s i %s al llarg del període que va de la setmana %d a la %d, ambdues setmanes incloses. Dóna el valor p del contrast que has plantejat.",
             info_countries[[1]]$ca, info_countries[[2]]$ca, FROM , FROM + 9)


d3 = data %>%
  filter(continent == ICONT)

repeat{
  WEEKS = sort(sample(unique(d3$week), 2))
  
  d3_ = d3 %>%
    filter(week %in% WEEKS) %>%
    select(week, country, cases) %>%
    pivot_wider(names_from = week, values_from = cases, names_repair = ~c('country', 'x1', 'x2'))
  test_ = t.test(d3_$x1, d3_$x2, paired = TRUE)
  resp3 = abs(test_$statistic)
  if(resp3 > 0.01) break
}
q3 = sprintf("Volem comparar el nombre de nous casos que han sorgit a països d'%s a la setmana %d amb els de la setmana %d. Dóna l'estadístic de contrast que has plantejat (__dóna'l amb valor absolut, sense posar cap signe__).",
             info_continent[[1]]$continent, WEEKS[1] , WEEKS[2])


ICONT1 = names(info_continent)[2]
ICONT2 = names(info_continent)[3]

repeat{
  WEEK = sample(15:30, 1)
  d4 = data %>%
    filter(continent %in% c(ICONT1, ICONT2), week == WEEK) %>%
    select(week, country, continent, deaths)
  VAR.EQUAL = !bartlett.test(deaths~continent, data=d4)$p.value < 0.05
  
  test_ = t.test(deaths~continent, data=d4, var.equal = VAR.EQUAL)
  resp4 = test_$p.value
  if(resp4 > 0.01) break
}

q4 = sprintf("Volem comparar el nombre de morts per països a la setmana %d entre %s i %s. Dona el valor p associat al contrast.", WEEK, info_continent[[2]]$continent, info_continent[[3]]$continent)


repeat{
  WEEK  = sample(15:30, 1)
  test_ = filter(data, week == WEEK) %>%
    with(chisq.test(table(continent == ICONT, c2)))
  resp5 = test_$p.value
  if(resp5 > 0.01) break
}

q5 = sprintf("Compara la proporció de països %s entre les diferents possibilitats de %s a la setmana %d. Dona el valor p associat al contrast.", 
             info_continent[[1]]$general,
             info_measure[[1]]$generic,
             WEEK)
```

a. `r q1`
a. `r q2`
a. `r q3`
a. `r q4`
a. `r q5`

## Respostes

a. Primerament filtrarem els països d'Europa a les setmanes indicades, i traballarem amb la mesura C2 associada al tancament de locals amb valor 2 (require closing, or work from home, for some sectors or categories of workers)

```{r}
data %>%
  filter(continent == 'Europe', week %in% c(15,29,34)) %>%
  mutate(c2_2 = as.integer(c2 == 2)) %>%
  select(week, c2_2) %>%
  with(prop.test(table(week, c2_2), correct = FALSE)) # També valdria el contrast chisq.test()
```

b. 

```{r}
data %>%
  filter(country %in% c('Spain', 'Portugal'), week %in% 30:39) %>%
  select(week, country, deaths) %>%
  pivot_wider(names_from = country, values_from = deaths, names_repair = ~c('weeks', 'x1', 'x2')) %>%
  with(t.test(x1,x2,paired = TRUE))
```

c.

```{r}
data %>%
  filter(continent == 'Europe', week %in% c(21,41)) %>%
  select(country, week, cases) %>%
  pivot_wider(names_from = week, values_from = cases, names_repair = ~c('country', 'x1', 'x2')) %>% 
  with(t.test(x1,x2,paired = TRUE))
```

En alguns casos pot pasar que algun païs no contingui informació per alguna de les dates. Per exemple, si considerem les setmanes 39 i 45 a Africa, alguns països no apareixen en una de les setmanes. Per exemple, Costa d'Ivori i el sur de Sudan no apareixen a la setmana 39 i 45 respectivament:

```{r}
data %>%
  filter(continent == 'Africa', week %in% c(39,45)) %>%
  select(country, week, cases) %>%
  pivot_wider(names_from = week, values_from = cases, names_repair = ~c('country', 'x1', 'x2')) %>%
  filter(!complete.cases(.))
```

Tot i que la solució proposada us donarà la resposta correcte, ja que de manera automàtica la funció `t.test()` elimina els casos amb missing. Depenent de com ho hagiu fet, podeu arribar a resultats incorrectes. Per exemple,

```{r}
# Païssos d'Àfrica
af = filter(data,  continent == 'Africa')
# Setmana 39
s39 = select(filter(af, week == '39'), country, c39 = cases)
# Setmana 45
s45 = select(filter(af, week == '45'), country, c45 = cases)
```

Per combinar les dues setmanes, necessitem fer-ho tenint en compte els noms dels països. Això ho podem fer amb un join (per exemple `inner_join()`):

```{r}
s_comparison = inner_join(s39, s45, by = 'country')
t.test(s_comparison$c39, s_comparison$c45, paired = TRUE)
```

d. Primer preparem les dades.

```{r}
d4 = data %>%
  filter(continent %in% c('Asia', 'Africa'), week == 17) %>%
  select(continent, deaths)
```

Aleshores mirem si podem assumir variàncies iguals:

```{r}
bartlett.test(deaths~continent, data = d4)
```

Com que no podem, ho específiquem en fer la comparació de mitjanes per mostres independents.

```{r}
t.test(deaths~continent, data = d4, var.equal = FALSE)
```

e. Necessitem fer un test d'indepencidència o de comparació de proporcions a la següent taula:
 
```{r}
tab = with(filter(data, week == 24), table(c2, continent == 'Europe'))
tab
```

```{r}
prop.test(tab, correct = FALSE)
# També
# chisq.test(tab, correct = FALSE)
```

