---
title: "Qüestionari 3"
output: 
  html_document: 
    toc: yes
---

```{r setup, include=FALSE}
library(tidyverse)
library(flextable)
set.seed(1)
knitr::opts_chunk$set(echo = TRUE, collapse=TRUE, comment = "# >", warning = FALSE)
```

# Pregunta 1

```{r p1, include=FALSE}
size = sample(seq(1000,5000, 500), 1)
Prob_I = sample(c(0.01, 0.05, 0.1, 0.25), 1)
n_lim  = pretty(ceiling(size * Prob_I), 2)
lim = sample(x = rep(n_lim, 2), size = 1)
direction = sample(c('més', 'menys'), 1)

l_diaria = sample(c(5,10,20), 1)
 
RES1 = ifelse(direction == "més", 1 - pbinom(lim, size, Prob_I), pbinom(lim-1, size, Prob_I))
RES2 = qpois(0.5, 10*l_diaria/10000 * size)
Prob_P_I = 0.8
Prob_P_S = 1 - 0.85
Prob_I_P = Prob_I * Prob_P_I / (Prob_I * Prob_P_I + (1-Prob_I) * Prob_P_S)
RES3 = 1 - pbinom(5, 10, Prob_I_P)
```

Un cert virus està afectant una localitat A de `r size` habitants. S'estima que la prevalença a la població, gent afectada pel virus, és d'un `r Prob_I * 100`%. 

a. Quina és la probabilitat que `r direction` de `r lim` habitants de la localitat tingui el virus?
a. La taxa d'infecció del virus s'assumeix constant amb `r l_diaria` nous casos diaris per una població de 10000 habitants. Quin és el nombre medià de nous casos esperats després de 10 dies a la localitat A?
a. Un test detecta el virus a una persona que realment té el virus amb una probabilitat del 80%. Si la persona no té el virus, el test diu que no té el virus el 85% dels cops. A la població A, s'agafen 10 persones que han obtingut un resultat positiu, a aquests se'ls faran proves més exhaustives per confirmar la presència del virus. Quina és la probabilitat que més de la meitat d'aquests pacients tingui realment el virus?

## Resposta

a. Per calcular la probabilitat de més de 1200 habitants, ho podem fer com

```{r}
SIZE = 5000
1 - pbinom(1200, SIZE, 0.25)
## També valdria
# sum(dbinom(1201:5000, 5000, 0.25))
```

Si volguessim calcular la probabilitat de menys de 1200, ho podríem fer com

```{r}
pbinom(1200-1, SIZE, 0.25)
## També valdria
# sum(dbinom(1:1199, 5000, 0.25))
```

b. Si volem calcular el nombre medià d'una distribució de Poisson, estem interessats en el quantil 0.5. En aquest cas, per calcular la taxa per 10 dies per una població de 10000 habitants, necessitarem multiplicar la taxa per $10 \times \text{mida població}/10000$

```{r}
LAMBDA = 10
qpois(0.5, LAMBDA * 10 * SIZE/10000)
```

c. Utilitzarem la formula de Bayes per calcular la probabilitat de tenir el virus condicionat a que el test és positiu. Més formalment, essent $V$ l'esdeveniment tenir el virus i $T_+$ tenir un test positiu, volem calcular $\text{P}(V \mid T_+)$. Això serà,

\[
\text{P}(V \mid T_+) = \frac{\text{P}(V) \times \text{P}(T_+ \mid V)}{\text{P}(V) \times \text{P}(T_+ \mid V) + \text{P}(\neg V) \times \text{P}(T_+ \mid \neg V)}
\]

```{r}
Prob_V_Tpos = 0.25 * 0.80 / (0.25 * 0.80 + 0.75 * 0.85)
Prob_V_Tpos
```

Amb aquesta probabilitat, podem calcular la probabilitat que més de 5 persones (la meïtat de 10) realment tinguin el virus.

```{r}
1 - pbinom(5, 10, Prob_V_Tpos)
```


# Pregunta 2

```{r p2, include=FALSE}
X1 = round(rnorm(10, 10, 1),1)
X2 = round(rexp(10, 2),1)

if(sample(0:1, 1) == 0){
  X =  X1
}else{
  X = X2
}
rkX = range(pretty(X))
DX = list(
  'norm' = qnorm(ppoints(10), mean(X), sd(X)),
  'unif' = qunif(ppoints(10), rkX[1], rkX[2]),
  't2' = mean(X)+qt(ppoints(10), 2)*sd(X),
  '2norm' = qnorm(ppoints(10), mean(X), 2*sd(X))
) %>% sample()
```

Sigui X la següent mostra: 

```
`r paste(X, collapse=', ')`
```

Utilitzant un gràfic Q-Q, volem veure si la mostra s'ajusta a una distribució uniforme amb paràmetres $a=`r rkX[1]`$ i $b=`r rkX[2]`$. Quin dels següents gràfics obtindrem?


```{r, echo=FALSE, out.width="50%", fig.show='hold'}
qqplot(DX[[1]], X, xlab = "Quantil teòric", ylab = "Quantil observat", main = 'Gràfic A')
abline(0,1,col='red')
qqplot(DX[[2]], X, xlab = "Quantil teòric", ylab = "Quantil observat", main = 'Gràfic B')
abline(0,1,col='red')
qqplot(DX[[3]], X, xlab = "Quantil teòric", ylab = "Quantil observat", main = 'Gràfic C')
abline(0,1,col='red')
qqplot(DX[[4]], X, xlab = "Quantil teòric", ylab = "Quantil observat", main = 'Gràfic D')
abline(0,1,col='red')
```

## Resposta

Amb el vector donat:

```{r}
X = c(0.6, 2.2, 0.5, 0.5, 0.9, 0.3, 0.2, 0.3, 1.2, 0.3)
```

Per veure si les dades s'ajusten a una distribució uniforme, necessitem comparar els quantils observats amb els quantils teòrics:

```{r, fig.width=6, fig.height=5}
qobservats = sort(X)
qteorics = qunif(ppoints(10), 0, 2.5)
qqplot(qteorics, qobservats)
abline(0,1,col='red')
```

Com veiem, el gràfic B és el que mostra l'ajust de les dades a la distribució demanada.

# Pregunta 3

```{r p3, include=FALSE}
ndaus = sample(3:5, 1)
tab = tibble(
  `# de sisos` = rbinom(100, ndaus, 1/6)) %>%
  count(`# de sisos`)
tab = bind_rows(tab, tibble(`# de sisos` = 0:ndaus, n = 0)) %>%
  group_by(`# de sisos`) %>% summarise(.groups = 'drop', n = sum(n))
O = tab$n
E = 100*dbinom(0:ndaus, ndaus, 1/6)
chisq = sum( (O-E)^2/E )
test_1 = chisq.test(tab$n, p = dbinom(0:ndaus, ndaus, 1/6), correct = FALSE)
sis = sum(tab$n * 0:ndaus)
test_2 = chisq.test(c(sis, ndaus*100-sis), p = c(1/6, 5/6), correct = FALSE)
preg01 = list(
  'statistic' = "Quin és l'estadístic de contrast Khi-quadrat que obtindrà?",
  'p.value' = "Quin és el valor p que obtindrà?"
) %>% sample()
RES01 = test_1[[names(preg01)[1]]]
RES02 = test_2[[names(preg01)[1]]]
recomp = c(-1,0,4^(0:(ndaus-2)))
RES03 = sum(dbinom(0:ndaus, ndaus, 1/6) * recomp)
```

Un jugador juga a un joc en què ha de llençar `r ndaus` daus seguits. Els seus beneficis estan relacionats amb el nombre de sisos que treu. Després de jugar 100 vegades, ha registrat els següents resultats:

```{r, echo=FALSE}
flextable(tab)
```

a. Primerament vol mirar si el dau està trucat, per això realitzarà un contrast de bondat d'ajust per veure si la distribució del nombre de sisos observats en les 100 repeticions és com s'esperaria. `r preg01[[1]]` (no utilitzis la correcció de continuïtat)
a. Després de pensar-hi, veu que realment ha llençat el dau `r ndaus*100` vegades. Fes un contrast per veure si el nombre de sisos que ha obtingut en aquests `r ndaus*100` llançaments segueix la distribució que hauria de seguir. `r preg01[[1]]` (no utilitzis la correcció de continuïtat)
a. Si les recompenses del joc són `r paste(recomp, collapse=', ')` euros per obtenir `r paste(0:ndaus, collapse=', ')` sisos respectivament, quina és la recompensa esperada per cada euro jugat? (si en lloc de recompensa et surt pèrdua, indica-ho amb un valor negatiu)

## Resposta

a. Per veure si el nombre de sisos observats en aquestes 100 repeticions de 5 llençaments és el que esperaríem mirarem si s'ajusta al que s'esperaria amb una Binomial amb $n=10$ i $\pi=1/6$.

```{r}
E = 100 * dbinom(0:5, 5, 1/6)
O = c(37, 47, 12, 4, 0, 0)
1 - pchisq( sum( (O-E)^2 / E ), df = 6-1)
```

b.

```{r}
UNS = sum( 0:5 * c(37, 47, 12, 4, 0, 0) )
E = 500 * dbinom(0:1, 1, 1/6)
O = c(500 - UNS, UNS)
1 - pchisq( sum( (O-E)^2 / E ), df = 2-1)
```

c. La recompensa vindrà donada per sumar pels resultats de multiplicar la probabilitat de cada esdeveniment per la recompensa de l'esdeveniment:

```{r}
recomp = c(-1,0,4^(0:3))
p_n_uns = dbinom(0:5, 5, 1/6)
sum(p_n_uns * recomp)
```


# Pregunta 4

```{r p4, include=FALSE}
L = replicate(10,
              round(runif(20, 0, 10), 0), simplify = FALSE)
names(L) = LETTERS[1:10]
tab = as_tibble(L)

tab_mean = pivot_longer(tab, everything()) %>%
  group_by(name) %>%
  summarise(.groups = 'drop', m = mean(value))
RES01 = shapiro.test(tab_mean$m)$p.value
dades = pivot_longer(tab, everything(), names_to = 'mostra', values_to = 'valor') %>% arrange(mostra)
```

El teorema del límit central diu que si calculem la mitjana de mostres provinents d'una mateixa variable aleatòria, aquesta mitjana es comportarà com si provingués d'una distribució normal. A continuació, tens 10 mostres de llargada 20 obtingudes d'una mateixa variable aleatòria. Realitza el contrast de Shapiro-Wilk per veure si es compleix el teorema del límit central. Quin és el p-valor obtingut?

```{r, echo=FALSE, results = 'asis'}
flextable(tab)
```

Pots utilitzar el següent codi per importar els valors en una taula:

```
```{r, echo=FALSE, results='asis'}
cat(sprintf("dades = %s", paste(capture.output(dput(dades)), collapse='\n')))
```
```

## Resposta

Comencem carregant les dades:

```{r}
dades = structure(list(mostra = c("A", "A", "A", "A", "A", "A", "A", 
"A", "A", "A", "A", "A", "A", "A", "A", "A", "A", "A", "A", "A", 
"B", "B", "B", "B", "B", "B", "B", "B", "B", "B", "B", "B", "B", 
"B", "B", "B", "B", "B", "B", "B", "C", "C", "C", "C", "C", "C", 
"C", "C", "C", "C", "C", "C", "C", "C", "C", "C", "C", "C", "C", 
"C", "D", "D", "D", "D", "D", "D", "D", "D", "D", "D", "D", "D", 
"D", "D", "D", "D", "D", "D", "D", "D", "E", "E", "E", "E", "E", 
"E", "E", "E", "E", "E", "E", "E", "E", "E", "E", "E", "E", "E", 
"E", "E", "F", "F", "F", "F", "F", "F", "F", "F", "F", "F", "F", 
"F", "F", "F", "F", "F", "F", "F", "F", "F", "G", "G", "G", "G", 
"G", "G", "G", "G", "G", "G", "G", "G", "G", "G", "G", "G", "G", 
"G", "G", "G", "H", "H", "H", "H", "H", "H", "H", "H", "H", "H", 
"H", "H", "H", "H", "H", "H", "H", "H", "H", "H", "I", "I", "I", 
"I", "I", "I", "I", "I", "I", "I", "I", "I", "I", "I", "I", "I", 
"I", "I", "I", "I", "J", "J", "J", "J", "J", "J", "J", "J", "J", 
"J", "J", "J", "J", "J", "J", "J", "J", "J", "J", "J"), valor = c(3, 
5, 5, 2, 5, 1, 3, 2, 3, 9, 4, 8, 9, 4, 1, 3, 7, 3, 6, 8, 9, 4, 
4, 9, 6, 7, 6, 9, 3, 2, 9, 5, 9, 2, 8, 7, 9, 5, 7, 4, 1, 9, 3, 
6, 1, 8, 3, 8, 3, 2, 5, 3, 2, 5, 6, 1, 3, 7, 10, 1, 8, 9, 8, 
3, 6, 10, 10, 3, 3, 2, 3, 5, 9, 5, 3, 0, 4, 9, 3, 1, 4, 6, 4, 
7, 7, 6, 4, 5, 3, 6, 9, 1, 4, 2, 4, 1, 5, 9, 8, 9, 5, 6, 5, 1, 
2, 5, 4, 9, 5, 3, 3, 8, 7, 2, 1, 8, 6, 2, 1, 1, 4, 2, 3, 2, 3, 
2, 5, 8, 0, 5, 9, 4, 0, 1, 3, 2, 1, 2, 2, 1, 10, 3, 5, 7, 1, 
1, 1, 9, 7, 1, 5, 5, 4, 10, 2, 8, 1, 4, 1, 2, 8, 7, 3, 5, 1, 
4, 10, 6, 7, 3, 4, 10, 9, 10, 8, 8, 3, 8, 10, 3, 4, 8, 1, 4, 
4, 2, 6, 10, 10, 2, 5, 4, 7, 3, 5, 2, 4, 7, 5, 1)), row.names = c(NA, 
-200L), class = c("tbl_df", "tbl", "data.frame"))
```

Per veure si es compleix el teorema central del límit, necessitem veure si la mitjana d'aquestes 10 mostres segueix o no una distribució normal. Començarem calculant la mitjana de les 10 mostres.

```{r}
mitj_mostres = dades %>%
  group_by(mostra) %>%
  summarise(.groups = 'drop', x_mean = mean(valor))
```

Amb les mitjanes, mirem si segueix una distribució normal.

```{r}
shapiro.test(mitj_mostres$x_mean)
```

