---
title: "Qüestionari 5"
output: 
  html_document: 
    toc: yes
---

```{r setup, include=FALSE}
set.seed(1)
library(tidyverse)
library(lubridate)
library(stringr)
knitr::opts_chunk$set(echo = TRUE, collapse=TRUE, comment = "# >", warning = FALSE)
load('p1_scenarios.RData')
```

```{r, include=FALSE}
scenario = final_scenarios %>% sample_n(1)
```

En aquest qüestionari treballareu amb les mateixes dades que al qüestionari anterior, però amb dades actualitzes. __Penseu tornar a descarregar les dades__):

- __Coronavirus Government Response Tracker__. Registren moltes de les accions que duen a terme els governs per controlar la pandèmia. Per conèixer les variables disponibles, podeu accedir al [llibre de variables](https://github.com/OxCGRT/covid-policy-tracker/blob/master/documentation/codebook.md). Haureu de treballar amb la versió disponible el dia 14 de novembre: [OxCGRT_latest.csv](https://raw.githubusercontent.com/OxCGRT/covid-policy-tracker/2a9f84b82f5867f92a50be2f01416a688f97e5a3/data/OxCGRT_latest.csv).
- __Coronavirus Source Data__. Registren informació dels nous casos, així com informació dels diferents països. Podeu accedir al seu llibre de variables dins l'arxiu csv disponible a [aquí](https://github.com/owid/covid-19-data/blob/master/public/data/owid-covid-codebook.csv). Treballareu amb la versió disponible el dia 14 de novembre: [owid-covid-data.csv](https://raw.githubusercontent.com/owid/covid-19-data/b798de25c1c802790414dd938c4312a95555e43e/public/data/owid-covid-data.csv).

Després de carregar les dues taules:

```{r, include=FALSE}
dowid = read_csv("quest-5-owid-covid-data.csv", guess_max = 50000)
doxcgrt = read_csv("quest-5-OxCGRT_latest.csv", guess_max = 50000)
```

```{r, eval=FALSE}
dowid = read_csv("owid-covid-data.csv", guess_max = 50000)
doxcgrt = read_csv("OxCGRT_latest.csv", guess_max = 50000)
```

Construïu una taula `data` combinant les dues taules a data `r format(scenario$DAY, "%d/%m")`, dins la variable `DAY`:

```{r, echo=FALSE, comment=""}
cat(sprintf('DAY = ymd("%s")', format(scenario$DAY, "%Y-%m-%d")))
```

```{r, include=FALSE}
DAY = scenario$DAY
```

Seguireu els següents passos:

Amb la taula `dowid` construireu la variable resposta `y`, que mesura si el nombre de casos està augmentant o disminuint, de la següent manera:

1. Calculareu quants nous casos diaris mitjans s'han observat al llarg de la setmana anterior a la data `DAY` (`cases_b7`).
1. Calculareu quants nous casos diaris mitjans s'han observat al llarg de la setmana següent a la data `DAY` (`cases_f7`).
1. Finalment, la variable `y` mesurarà el creixement observat calculant el log-quocient entre les dues mesures observades `y = log(cases_f7/cases_b7)`. Aquesta variable serà superior a zero quan augmentin els casos i negativa quan disminueixin.

A la variable `y` en direm la variació relativa de casos.

Amb la taula `doxcgrt` construireu les variables explicatives de la següent manera:

1. Únicament treballareu amb les accions associades a restriccions (les que comencen amb una C), i sense mirar si tenen afecte a tota la població (acabades amb Flag).
1. Finalment, perquè les variables són categòriques, convertireu les variables a factors.

Finalment, combinareu les dues taules per obtenir una única taula (`data`) que contindrà el vostre conjunt de dades.

```{r}
library(tidyverse)
library(lubridate)

Y_b07 = dowid %>%
  filter(DAY - days(7) < date, date <= DAY) %>%
  group_by(iso_code, country = location) %>%
  summarise(.groups = 'drop', cases_b7 = mean(new_cases, na.rm = TRUE)) %>%
  filter(cases_b7 > 0)

Y_f07 = dowid %>%
  filter(DAY < date, date <= DAY + days(7)) %>%
  group_by(iso_code) %>%
  summarise(.groups = 'drop', cases_f7 = mean(new_cases, na.rm = TRUE)) %>%
  filter(cases_f7 > 0)

Y = inner_join(Y_b07, Y_f07, by = "iso_code") %>%
  mutate(y = log(cases_f7/cases_b7))

X = doxcgrt %>%
  filter(is.na(RegionName)) %>%
  mutate( date = ymd(Date))  %>%
  filter(date == DAY) %>%
  select(iso_code = CountryCode, ends_with("Index"),
         matches('^C._'), -ends_with('_Flag')) %>%
  rename_with(~str_sub(., 1, 2), matches('^C._')) %>%
  mutate_at(vars(matches('^C.$')), factor)

data = inner_join(Y, X, by = 'iso_code') %>%
  filter(complete.cases(.))
```

Arribats a aquest punt, tindreu una taula amb la següent estructura:

```{r}
data
```

Utilitzant sempre el __test amb més potència estadística__, responeu les següents preguntes:

```{r, include=FALSE}
if(scenario$anova_homoscedasticity_groups > 0.01){
  txt2 = "Assumint normalitat de la variació relativa dins dels grups de la pregunta anterior, "
}else{
  txt2 = "Assumint que __no__ hi ha normalitat de la variació relativa dins dels grups de la pregunta anterior, "
}
```

a. Creieu que tenim evidències per dir que la variació relativa de casos depèn de la mesura de contingència `r scenario$measure`? Amb una precisió mínima de 3 decimals, doneu el valor p associat al contrast realitzat.
b. `r txt2` decidiu sobre la seva homoscedasticitat. Amb una precisió mínima de 3 decimals, doneu el valor p associat al contrast realitzat.
c. Decidiu si les mesures `r scenario$measure` i `r scenario$measure_interact` interaccionen en explicar la variació relativa de casos. Amb una precisió mínima de 3 decimals, doneu el valor p associat al contrast realitzat.
d. Utilitzant el mètode de selecció automàtica vist a la cinquena pràctica, busqueu el millor model començant amb el model que contingui totes les variables de contingència (iniciades amb C) i la interacció de la pregunta anterior (sigui significativa o no). Amb una precisió mínima de 3 decimals, doneu el coeficient de determinació del model obtingut.
e. Al llarg de la setmana anterior s'han acumulat `r scenario$nprev` casos. Actualment s'estan aplicant les mesures `r sprintf("%s = %d", scenario$measure, scenario$measure_v1)` i `r sprintf("%s = %d", scenario$measure_interact, scenario$measure_v2)`. Utilitzant el model que només conté la variable `r scenario$measure` i `r scenario$measure_interact` (sense interaccions). Calculeu l'interval del 95% de confiança  del nombre de casos mitjans diaris que apareixeran durant la següent setmana. Doneu el límit inferior d'aquest interval.

## Respostes

a. Necessitem veure si el valor mitjà de la variable `y` depen de les mesures de contingència de C1. Realitzarem un contrast ANOVA.

```{r}
anova(m <-lm(y~C1, data=data))
# summary(aov(y~C1, data=data))
```

b. Si assumim que no hi ha normalitat, aleshores haurem de treballar amb el contrast de Breusch-Pagan:

```{r}
lmtest::bptest(m)
```

En cas d'assumir normalitat, hauríem de treballar amb el test de Bartlett vist a la pràctica 4:

```{r}
bartlett.test(y~C1, data=data)
```

c. Per veure si la interacció és significativa, mirarem si tenim evidències per considerar diferents els següents models:

```{r}
m0 = lm(y~C1+C3, data = data)
m1 = lm(y~C1+C3+C1:C3, data = data)
```

Ho podem fer amb un contrast anova:

```{r}
anova(m0, m1)
```

d.

```{r}
m_ini = lm(y~C1+C2+C3+C4+C5+C6+C7+C8+C1:C3, data=data)
m_sw = step(m_ini)
summary(m_sw)
```

e. Amb la funció `predict()` podem calcular l'interval de confiança.

```{r}
dpred = tibble(C1 = '2', C3 = '2')
y_conf = predict(m0, dpred, interval = 'confidence')
y_conf
```

Per extreure els casos futurs, necessitem utilitzar els casos passat per aïllar el que en interessa:

```{r}
(200000/7) * exp(y_conf)
```

D'on treiem 27047,57.


